臺灣臺北地方法院民事簡易判決
111年度北簡字第3938號
原      告  陳素玉  

訴訟代理人  杜冠民律師
被      告  城忠志  




上列當事人間請求損害賠償事件，本院於中華民國111年4月6日
言詞辯論終結，判決如下：
    主      文
被告應給付原告新臺幣壹拾捌萬貳仟玖佰貳拾捌元，及自民國一
百一十一年一月十二日起至清償日止，按週年利率百分之五計算
之利息。
訴訟費用新臺幣壹仟玖佰玖拾元由被告負擔。
本判決得假執行。但被告以新臺幣壹拾捌萬貳仟玖佰貳拾捌元為
原告預供擔保，得免為假執行。
    事實及理由
一、原告主張：原告為門牌號碼臺北市○○區○○○路0段000巷00弄0
    ○0號5樓房屋(下稱系爭5樓房屋)之所有權人，被告為同門牌
    號6樓房屋(下稱系爭6樓房屋)之所有權人，原告前發現系爭
    5樓房屋客廳天花板有滲漏水情形，經委請水電公司人員進
    行勘查，判斷極有可能係系爭6樓房屋之水管有滲漏水所致
    ，原告為確認漏水之原因，前委由訴外人社團法人台灣防水
    工程技術協進會(下稱台灣防水協進會)進行鑑定，並於110
    年6月9日作成台防(110)工協會字第248號鑑定報告書(下稱
    系爭鑑定報告)，系爭鑑定報告中明確指出系爭5樓房屋確有
    漏水情形，漏水之面積為3.59米*2.25米，達8平方米，等於
    2.42坪，漏水原因為系爭6樓房屋冷給水管破損或破裂造成5
    樓房屋客廳上方天花板混凝土層明顯滲漏水至橫樑下方木作
    裝潢板，自應推定工作物即系爭6樓房屋所有權人即被告具
    有過失，應對原告負損害賠償之責，又系爭5樓天花板因漏
    水所致損壞，回復原狀所需工程費用為新臺幣(下同)121,92
    8元，復原告為確認漏水原因、受損狀況及回復原狀而由台
    灣防水協進會進行鑑定，支出鑑定費用61,000元，亦屬必要
    費用，合計182,928元，爰依公寓大廈管理條例第12條、民
    法第184條第1項前段、第191條第1項本文、第213條第1項及
    第3項規定，請求被告賠償182,928元，為此提起本件訴訟等
    語，並聲明：㈠被告應給付原告182,928元，及自起訴狀繕本
    送達翌日起至清償日止，按週年利率5%計算之利息。㈡願供
    擔保，請准宣告假執行。
二、被告則以：被告主張系爭鑑定報告所認定系爭5樓房屋天花
    板因漏水所致損壞之回復原狀所需工程及費用為121,928元
    部分，實屬過高且顯非合理，蓋系爭鑑定報告雖記載漏水情
    形、面積範圍為長度3.59×2.25＝8平方公尺，等於2.42坪，
    然依勘驗照片13、14、16(即系爭鑑定報告第22、23頁)所示
    ，漏水範圍僅及於拆除部分，其餘天花板及橫樑均為良好且
    無受潮痕跡，按圖示該天花板拆除部分之長度至多僅有該橫
    樑之3分之2即2.39公尺(計算式：3.59×2/3＝2.39)，另經被
    告實際丈量系爭6樓房屋同一位置橫樑寬度為40公分，依此
    換算漏水面積約2.39公尺×0.4公尺＝0.956平方公尺，約為0.
    289坪，則系爭鑑定報告所載漏水面積及範圍與實際情形落
    差過大，殊不足採；另修復費用概估共計121,928元，惟其
    鑑定之漏水面積及範圍已有乖離事實之違誤，被告於收受系
    爭鑑定報告後，亦委請訴外人眾順工程企業有限公司(下稱
    眾順公司)針對系爭鑑定報告認定之漏水面積及範圍重行估
    計回復原狀之費用及方法，所需費用為56,800元，僅有系爭
    鑑定報告估計之半數，而以漏水面積0.956平方公尺之比例
    ，計算回復原狀之費用，其回復原狀所需費用僅有10,309元
    (計算式：121928×0.289/2.42)，可認系爭鑑定報告就回復
    原狀費用之認定，僅係台灣防水協進會單方面之認定，顯非
    適當，亦非公允。復原告於110年6月9日收到系爭鑑定報告
    後，依系爭鑑定報告之認定，於110年7月5日至7日間施工修
    繕系爭6樓房屋之冷給水管線及增設明管，並於同年月9日竣
    工，系爭6樓房屋已不再漏水，系爭鑑定報告認定本件漏水
    面積、範圍，乃至於修復方法及金額部分，均存有嚴重瑕疵
    ，不足採信，故原告據此主張被告應給付如系爭鑑定報告所
    載121,928元之回復原狀費用，並無理由；再原告主張被告
    應給付前案(按本院109年度北簡字第9854號，下稱前案)囑
    託鑑定費用61,000元，然前案已就訴訟費用判決由原告負擔
    ，則原告應自行負擔前案之鑑定費用，原告請求被告給付鑑
    定費用61,000元，於法無據等語，資為抗辯，並聲明：原告
    之訴駁回。
三、本院得心證之理由：
　㈠按因故意或過失，不法侵害他人權利者，負損害賠償責任；
    土地上之建築物或其他工作物所致他人權利之損害，由工作
    物之所有人負賠償責任，但其對於設置或保管並無欠缺，或
    損害非因設置或保管有欠缺，或於防止損害之發生，已盡相
    當之注意者，不在此限；負損害賠償責任者，除法律另有規
    定或契約另有訂定外，應回復他方損害發生前之原狀；第一
    項情形，債權人得請求支付回復原狀所必要之費用，以代回
    復原狀，民法第184條第1項前段、第191條第1項、第213條
    第1項及第3項分別定有明文。次按專有部分之共同壁及樓地
    板或其內之管線，其維修費用由該共同壁雙方或樓地板上下
    方之區分所有權人共同負擔，但修繕費係因可歸責於區分所
    有權人之事由所致者，由該區分所有權人負擔，公寓大廈管
    理條例第12條亦定有明文。又民法第一百九十一條第一項所
    謂之土地上之工作物，所謂之土地上之工作物，係指以人工
    作成之設施，建築物係其例示，而建築物內部之設備如天花
    板、樓梯、水電配置管線設備等，屬建築物之成分者，為建
    築物之一部，應包括在內。又除非工作物所有人能舉證證明
    上開法條但書所示之情形存在，得免負侵權行為損害賠償責
    任外，因土地上之工作物造成他人之損害，即依法推定工作
    物所有人有過失，而應負侵權行為損害賠償責任（最高法院
    95年度台上字第310號、96年度台上字第489號判決要旨參照
    ）。
　㈡本件於前案經兩造同意由台灣防法協進會進行鑑定系爭5樓房
    屋之客廳天花板是否有漏水情形？倘是，漏水情形及之面積
    為何？漏水原因是否與系爭6樓房屋有關？抑或有其他漏水
    原因？系爭6樓房屋修復漏水所需之必要項目、方法及金額
    為何？系爭5樓房屋客廳天花板回復原狀之必要項目、方法
    及金額？，經鑑定後認：「研判漏水原因：為(系爭6樓)房
    屋，(冷)給水管破損或破裂，並且造成(系爭5樓)房屋，客
    廳上方天花板混凝土層明顯滲漏水至橫樑下方木作裝潢板上
    ，水源再由裝潢板之間縫隙滲透水至地上。」、「⒈系爭5樓
    房屋之客廳天花板有漏水情形。⒉漏水面積為長度3.59公尺×
    2.25公尺，等於8平方公尺，等於2.42坪。⒊漏水原因與系爭
    6樓房屋有關，為該屋之冷給水管破損所致。⒋系爭6樓房屋
    修復漏水項目為需將冷給水管(暗管)廢除後改為(明管)配置
    ，該項為水電工程金額約為10,000元。⒌系爭5樓房屋客廳回
    復原狀之必要項目、方法及金額詳如鑑定報告書第32頁，共
    計121,928元」，有系爭鑑定報告可參(見本院卷第36、37、
    62頁)，是依系爭鑑定報告所載，系爭5樓房屋客廳天花板有
    漏水情形，面積為3.59公尺×2.25公尺，等於8平方公尺，等
    於2.42坪，漏水原因為系爭6樓房屋之冷給水管破損或破裂
    ，自屬侵權行為，又系爭鑑定報告就系爭5樓房屋之天花板
    修復費用為121,928元，故原告請求被告賠償121,928元，洵
    屬有據。
　㈢至被告辯稱依勘驗照片13、14、16(即系爭鑑定報告第22、23
    頁)所示，漏水範圍僅及於拆除部分，其餘天花板及橫樑均
    為良好且無受潮痕跡，按圖示該天花板拆除部分之長度至多
    僅有該橫樑之3分之2即2.39公尺(計算式：3.59×2/3＝2.39)
    ，另經被告實際丈量系爭6樓房屋同一位置橫樑寬度為40公
    分，依此換算漏水面積約2.39公尺×0.4公尺＝0.956平方公尺
    ，約為0.289坪，則系爭鑑定報告所載漏水面積及範圍與實
    際情形落差過大，亦委請眾順公司針對系爭鑑定報告認定之
    漏水面積及範圍重行估計回復原狀之費用及方法，所需費用
    為56,800元，僅有系爭鑑定報告估計之半數，而以漏水面積
    0.956平方公尺之比例，計算回復原狀之費用，其回復原狀
    所需費用僅有10,309元(計算式：121928×0.289/2.42)，可
    認系爭鑑定報告就回復原狀費用之認定，僅係台灣防水協進
    會單方面之認定，顯非適當，亦非公允云云，然被告係依鑑
    定照片主觀臆測漏水面積，估算漏水面積為0.956平方公尺
    ，約為0.289坪，已有未合，其據此計算修繕費用為10,309
    元，自難採憑；而其另請眾順公司估價修繕系爭5樓天花板
    之費用為56,800元，雖提出估價單為據(見本院卷第129頁)
    ，然系爭鑑定報告之施工內容，與眾順公司之施工品項並不
    相同，且施用之材料亦不相同，施工費用自有差異，尚難據
    此認定系爭鑑定報告所需之系爭5樓房屋天花板修繕費用有
    過高或不合理，況被告於前案以訴訟代理人之身份曾作相同
    之答辯，前案並已認定系爭6樓房屋之所有權人應就系爭5樓
    房屋所受損害121,928元負賠償責任，而不可採，故原告僅
    憑眾順公司出具之估價單，指摘系爭鑑定報告估價系爭5樓
    房屋天花板之修繕費用121,928元，實屬過高且顯非合理云
    云，難認有據。
　㈣又原告於前案就委請台灣防水協進會進行鑑定，先行繳納鑑
    定費用61,000元，有收據可考(見本院卷第63頁)，而前案進
    行之鑑定，為發現本件系爭5樓房屋漏水原因之必要程序行
    為，核屬必要費用，故原告請求被告賠償鑑定費用61,000元
    ，亦洵屬有據。至被告辯稱前案已判決駁回原告之訴並訴訟
    費用由原告負擔，則原告應自行負擔前案之鑑定費用云云，
    然前案固判決原告之訴駁回，並諭知訴訟費用由原告負擔(
    見本院卷第271頁)，惟原告於前案係因請求賠償之對象非系
    爭6樓房屋之所有權人，致受敗訴之判決，因此不得據而向
    前案之被告請求賠償鑑定費用，即前案判決亦未改變鑑定費
    用亦屬原告因系爭5樓房屋漏水所受之損失之本質，原告既
    未經前案判決獲得賠償鑑定費用之損失，則原告於本件請求
    被告賠償鑑定費用，並無重覆請求之情事，亦與前案負擔之
    訴訟費用無涉，原告於本件請求被告賠償鑑定費用，核屬有
    據，故被告辯稱原告應自行負擔前案之鑑定費用云云，亦屬
    無據。
　㈤從而，原告得請求賠償之金額為182,928元(計算式：121928＋
    61000＝182928)。
　㈥末按遲延之債務，以支付金錢為標的者，債權人得請求依法
    定利率計算之遲延利息；應付利息之債務，其利率未經約定
    ，亦無法律可據者，週年利率為百分之五；給付無確定期限
    者，債務人於債權人得請求給付時，經其催告而未為給付，
    自受催告時起，負遲延責任。其經債權人起訴而送達訴狀，
    或依督促程序送達支付命令，或為其他相類之行為者，與催
    告有同一之效力，民法第233條第1項前段、第203條、第229
    條第2項分別有明文規定。本件原告之請求，核屬無確定期
    限之給付，自應經原告催告未為給付，被告始負遲延責任。
    準此，原告請求被告給付自起訴狀繕本送達翌日即111年1月
    12日（見本院卷第73頁）起至清償日止，按週年利率5%計算
    之利息，核無不合，併予准許。
四、綜上所述，原告據以提起本訴，請求被告給付182,928元，
    及自起訴狀繕本送達翌日即111年1月12日起至清償日止，按
    週年利率5%計算之利息，為有理由，應予准許。
五、本件係就民事訴訟法第427條訴訟適用簡易程序所為被告敗
    訴之判決，依同法第389條第1項第3款規定，應依職權宣告
    假執行，並依同法第392條第2項規定，依職權宣告被告如預
    供擔保，得免為假執行。
六、本件事證已臻明確，兩造其餘攻擊防禦方法及證據，核與判
    決之結果不生影響，爰不一一論列，併此敘明。
七、訴訟費用負擔之依據：民事訴訟法第78條。本件訴訟費用額
    ，依後附計算書確定如主文第2項所示金額。
中　　華　　民　　國　　111 　年　　4 　　月　　20　　日
                  臺北簡易庭    法  官  葉藍鸚
訴訟費用計算書
項　　    目               金　額（新臺幣）　　   備　註
第一審裁判費   　 　　     1,990元
合　　　　計　　　         1,990元
以上正本係照原本作成。
如不服本判決，應於判決送達後20日內向本庭提出上訴狀（須按
他造當事人之人數附繕本）。如委任律師提起上訴者，應一併繳
納上訴審裁判費。
中　　華　　民　　國　　111 　年　　4 　　月　　20　　日
                                書記官  林錫欽